臺灣雲林地方法院刑事判決
110年度交易字第452號
公  訴  人  臺灣雲林地方檢察署檢察官
被      告  戴肇志


被      告  𡍼正雄



選任辯護人  林浩傑律師
上列被告等因過失傷害案件，經檢察官提起公訴（110年度調偵
字第395號），本院判決如下：
    主      文
戴肇志犯過失傷害罪，處有期徒刑3月，如易科罰金，以新臺幣1
000元折算1日。
𡍼正雄犯過失傷害罪，處拘役30日，如易科罰金，以新臺幣1000
元折算1日。
    事實及理由
一、犯罪事實
    𡍼正雄於民國110年1月10日14時50分許，駕駛農用搬運車（
    號牌：P2-1619號）搭載其妻𡍼黃雅沿雲林縣古坑鄉庄內路
    北往南之方向行駛，途經庄內路及新生路之無號誌交岔路口
    時，本應注意駕車行經無號誌之交岔路口，支線道車必須暫
    停讓幹線道車先行，且必須減速慢行，作隨時停車之準備；
    且當時並無其他不能注意之情，仍疏於注意其為支線道車，
    於行經上開無號誌之交岔路口前，未能暫停禮讓幹線道之他
    車先行，適戴肇志駕駛車號0000-00號自用小客車沿新生路
    即幹線道東往西之方向行駛，亦未注意減速慢行且未能做好
    隨時停車之準備，逕駛入上開路口，2車遂不慎發生碰撞，
    致𡍼黃雅受有左側硬腦膜下出血及腦出血、右側頭皮撕裂傷
    （約2公分）、右側顏面骨骨折、左側腰部挫傷及創傷後癲
    癇等傷害，𡍼正雄則受有蛛網膜下腔出血、左踝後踝併左腓
    骨骨折及術後感染胸部挫傷等傷害，戴肇志則受有胸壁挫傷
    之傷害。嗣戴肇志、𡍼正雄於肇事後警員前往現場處理時在
    場，當場承認為肇事人，自首而受裁判。
二、認定犯罪事實所憑之證據及理由
  ㈠被告戴肇志、𡍼正雄對上開犯行均坦承不諱（本院卷一第282
    至283頁），並有下列證據可佐：①證人即告訴人𡍼黃雅之證
    述（偵卷第47至50頁、第95至97頁）、②被告戴肇志之診斷
    證明書、被告𡍼正雄之診斷證明書、告訴人𡍼黃雅之診斷證
    明書（偵卷第19、33、51頁）、③國立臺灣大學醫學院附設
    醫院雲林分院111年8月17日臺大雲分資字第1110006913號函
    暨被告戴肇志之病歷0份（本院卷一第233至257頁）、④戴德
    森醫療財團法人嘉義基督教醫院111年8月29日戴德森字第11
    10800135號函暨被告𡍼正雄之病歷0份（本院卷二第3至335
    頁）、⑤雲林縣警察局斗南分局交通分隊道路交通事故肇事
    人自首情形紀錄表2份（偵卷第55至56頁）、⑥道路交通事故
    現場圖、道路交通事故調查報告表㈠㈡（偵卷第57至60頁）、
    ⑦現場照片、行車紀錄器畫面截圖（偵卷第61至81頁）、⑧雲
    林縣警察局111年8月15日雲警南交字第1110012109號函暨修
    正之道路交通事故現場圖、受理110報案紀錄單（本院卷一
    第227至231頁）、⑨交通部公路總局嘉義區監理所110年11月
    18日嘉監鑑字第1100200848號函（調偵卷第23至24頁）、⑩
    交通部公路總局111年2月25日路覆字第1110000090號函暨行
    車事故鑑定覆議委員會覆議意見書（本院卷一第95至99頁）
    。
  ㈡按行經無號誌之交岔路口，應減速慢行，作隨時停車之準備
    ；汽車行駛時，駕駛人應注意車前狀況，並隨時採取必要之
    安全措施；汽車行至無號誌或號誌故障而無交通指揮人員指
    揮之交岔路口，支線道車應暫停讓幹線道車先行，道路交通
    安全規則第93條第1項第2 款、第102 條第1 項第2 款分別
    定有明文。被告𡍼正雄駕駛農用搬運車，本應依循道路交通
    安全規則第93條第1 項第2 款、第94條第3 項等規定，在行
    駛至無號誌之交岔路口時，應減速慢行，作隨時停車之準備
    ，且應注意車前狀況，隨時採取必要之安全措施，而依當時
    天候、路況、視距等客觀情形，並無不能注意之特別情事，
    竟疏於注意即貿然穿越前開無號誌之交岔路口，另被告戴肇
    志駕駛自小客車，亦疏未注意減速慢行且未能做好隨時停車
    之準備，逕駛入上開路口，致兩車發生碰撞，被告2人駕車
    行為同有過失。又被告2人上開過失行為，與告訴人𡍼黃雅
    及被告𡍼正雄、戴肇志3人間所受傷害之結果間，具有相當
    因果關係，殆無疑義。
  ㈢綜上，是被告2人之自白與事實相符，其犯行明確，均應依法
    論科。
三、論罪科刑之理由
  ㈠核被告戴肇志、𡍼正雄所為，均係犯刑法第284條前段之過失
    傷害罪。
  ㈡被告戴肇志一個過失行為致使𡍼正雄、𡍼黃雅分別受有上開
    傷害，屬一行為同時觸犯數罪名之想像競合犯，依刑法第55
    條之規定，從一重論處。
  ㈢被告2人於肇事後，於有偵查犯罪職務之公務員知悉肇事人為
    何人前，已向警方陳明自己是肇事者，此有雲林縣警察局斗
    南分局交通分隊道路交通事故肇事人自首情形紀錄表2份在
    卷可查，合於自首之要件，法官審酌其應有面對司法調查及
    處理車禍事件之態度，亦無不應減輕之情狀，依刑法第62條
    前段之規定減輕其刑。
  ㈣法官考量刑度之理由：蓋車禍所生之過失傷害或過失致死案
    件，均起因於駕駛人之疏忽所肇致，在行為之本質上並非具
    有故意，且行為之惡性亦難與刑法章典中其他故意犯罪同視
    ，但車禍之事故對被害人而言，乃無端遭遇橫禍，是生命不
    可承受之重，對行為人而言，因此所衍生出之刑事責任與民
    事賠償，即便最後能和被害人達成和解，都勢必付出無數精
    神、金錢及心力上之代價，尤其倘造成不可逆的傷亡局面，
    當會在雙方生命中留下相當難以彌補之傷口，故行為人或被
    害人當不願意在生命中發生此種意外。從而，面對車禍引發
    之刑事責任，除了車禍發生之原因究竟歸責哪一方外，更重
    要的是行為人在案發後處理之態度，其對於傷者，有無及時
    探望、陸續加以關心，進而使傷者感受到行為人所表現出之
    誠意與付出，也唯有如此，才能使車禍的陰影在肇事者與被
    害人間能盡快平息，期盼在已然陰霾的生命中透出一絲曙光
    。本件被告戴肇志駕駛自用小客車，行經無號誌交岔路口，
    未減速慢行，作隨時停車之準備，為肇事次因，然造成𡍼正
    雄受有蛛網膜下腔出血、左踝後踝併左腓骨骨折及術後感染
    胸部挫傷等傷害，且其左腳踝永久喪失機能，終生無法回復
    （戴德森醫療財團法人嘉義基督教醫院乙種診斷證明書【本
    院卷二第11頁】）；另造成𡍼黃雅受有左側硬腦膜下出血及
    腦出血、右側頭皮撕裂傷（約2公分）、右側顏面骨骨折、
    左側腰部挫傷及創傷後癲癇等傷害，傷勢均相當嚴重，且車
    禍產生的心理衝擊，以及這些傷勢對生活產生一定的不便利
    ，又雙方對於賠償金額僵持不下，被告戴肇志始終認為保險
    公司要完全處理，最終無法對賠償金額達成共識甚為可惜，
    其實民事損害賠償部分若無法達成和解，刑事責任仍然要由
    肇事的被告承擔。佐以本次車禍中，被告戴肇志為肇事次因
    ，其受有胸壁挫傷之傷害，傷勢相對輕微；另被告𡍼正雄則
    為本件車禍之肇事主因，就此應負較重之過失責任，及被告
    戴肇志自陳其未婚、大學畢業、務農、月收入約新臺幣（下
    同）2萬元、過往未見刑事紀錄；被告𡍼正雄自陳高商畢業
    、務農、月收入約10萬元、過往未有遭判刑之刑事紀錄，可
    見被告2人大致上為奉公守法之人及前開符合自首等一切情
    狀，分別量處如主文所示之刑（含易科罰金標準）。
　㈤至𡍼正雄因本件車禍經醫療後，仍遺有「左腳踝永久喪失機
    能，終生無法回復」之傷害，是否構成刑法第10條第4項第4
    款之「嚴重減損一肢以上之機能」？然，按所謂嚴重減損，
    觀其修正之立法理由，既謂依修正前刑法第10條第4項，視
    能、聽能等機能，須至完全喪失，始符合該規定之重傷要件
    ，如僅減損甚或嚴重減損，並未完全喪失效用者，縱有不治
    或難治，因不符合該要件，且亦不能適用同條項第6款規定
    ，仍屬普通傷害，此與一般社會觀念已有所出入，且機能以
    外之身體或健康，倘有重大不治或難治之傷害，依同條項第
    六款規定則認係重傷，二者寬嚴不一，殊欠合理，故基於刑
    法保護人體機能之考量，並兼顧刑罰體系之平衡，自宜將嚴
    重減損機能納入重傷範圍等語。是舉凡對上開各項機能有重
    大影響，且不能治療或難於治療之情形，應認均構成重傷，
    以與各該機能以外關於身體或健康之普通傷害與重傷區分標
    準之寬嚴一致，並使傷害行為得各依其損害之輕重，罪當其
    罰，俾實現刑罰應報犯罪惡性之倫理性目的而發揮其維
    護社稷安全之功能。從而，傷害雖屬不治或難治，如於上開
    機能無重大影響，仍非重傷。而減損機能之程度應達若干，
    始能認為係「嚴重減損」，法無明文，自應依醫師之專業意
    見，參酌被害人治療回復狀況及一般社會觀念認定之（最高
    法院101台上字第6144號判決參照）。𡍼正雄因本件車禍而
    遺有「左腳踝永久喪失機能，終生無法回復」之傷害，惟醫
    師囑言「半年內不宜從事長期站立行走及搬重物之工作，..
    .，需持續門診追蹤及復健治療」等語（見上開戴德森醫療
    財團法人嘉義基督教醫院111年3月28日診斷證明書），足認
    𡍼正雄經持續門診追蹤及復健治療後，仍能站立行走及搬運
    物品。又腳踝主要功能係支撐身體重量、吸收來自地面之衝
    擊力，並且讓下肢靈活動作及微調身體重心，雖腳踝機能喪
    失會影響下肢靈活動作，然對於整體下肢之行走功能仍難謂
    係嚴重減損。再者，𡍼正雄於111年11月23日至本院開庭時
    ，係自己行走進入法庭，自行就座，開庭後，亦係自行起立
    ，步出法庭，其步履平穩，無須他人協助攙扶，亦證其左下
    肢之機能尚未達嚴重減損之程度。從而，𡍼正雄左腳踝永久
    喪失機能之傷害，雖屬左腳踝功能之不治或難治，然於左下
    肢之機能尚非重大影響，仍非重傷，附此敘明。
據上論斷，應依刑事訴訟法第299條第1項前段，判決如主文。
本案經檢察官黃立夫偵查起訴；檢察官黃立宇到庭公訴。
中　　華　　民　　國　　111 　年　　12　　月　　7 　　日
                  刑事第四庭  法  官    吳昆璋
以上正本證明與原本無異。
如不服本判決應於收受判決後20日內向本院提出上訴書狀，並應
敘述具體理由；其未敘述上訴理由者，應於上訴期間屆滿後20日
內向本院補提理由書（均須按他造當事人之人數附繕本）。
告訴人或被害人不服本判決，應具備理由請求檢察官上訴，及上
訴期間之計算係以檢察官收受判決正本之日期為準。
                              書記官    詹惠如
中　　華　　民　　國　　111 　年　　12　　月　　7 　　日
附錄本案論罪科刑法條全文：
刑法第284條
因過失傷害人者，處 1 年以下有期徒刑、拘役或 10 萬元以下
罰金；致重傷者，處 3 年以下有期徒刑、拘役或 30 萬元以下
罰金。